臺灣高等法院臺南分院刑事裁定
110年度毒抗字第352號
抗  告  人  
即  被  告  曾譽嫻




上列抗告人因聲請觀察勒戒案件，不服臺灣雲林地方法院中華民
國110年3月26日裁定(110年度毒聲字第129號)，提起抗告，本院
裁定如下：
    主  文
抗告駁回。
    理  由
一、抗告意旨略以：毒品危害防制條例於民國97年4月30日修正
    公布第24條新增「附命完成戒癮治療緩起訴」制度，並非僅
    有「觀察勒戒或強制戒治」一途，而修正後之毒品危害防制
    條例第35條之1第2款規定，係仿87年5月20日修正施行之第3
    5條所增訂，但斯時毒品危害防制條例對於施用毒品者之戒
    癮處遇方式僅有「觀察勒戒或強制戒治」一途，與現行規定
    不同，期能衡酌毒品危害防制條例為防制毒品危害，維護身
    心健康之立法目的，及本次擴大檢察官對施用毒品者附條件
    緩起訴範圍，視個案具體情節，給予多元處遇保護，法院就
    此類橫跨新舊法案件，自應斟酌個案情形擇一適用，故抗告
    請求撤銷原裁定，更為適當裁定。
二、經查，被告於民國108 年12月18日下午6 時許，在雲林縣○○
    鄉○○村○○○路00號，以將第一級毒品海洛因、第二級毒品甲
    基安非他命均置入玻璃球內，以火燒烤後吸食所生煙霧之方
    式，同時施用第一級毒品海洛因及第二級毒品甲基安非他命
    1 次之事實，業據被告於警詢及檢察事務官詢問時均坦認不
    諱（毒偵220 卷第13、79頁），而被告於上開時、地為警採
    集之尿液，經送立人醫事檢驗所，先以EIA 酵素免疫法初步
    檢驗，結果呈安非他命類、海洛因、鴉片代謝物陽性反應，
    再以液相層析串聯質譜法確認，被告尿液中確實呈嗎啡、可
    待因、安非他命、甲基安非他命陽性反應等情，有彰化縣警
    察局彰化分局委託檢驗尿液代號與真實姓名對照認證單、去
    氧核醣核酸條例以外案件接受尿液採樣同意書、立人醫事檢
    驗所109 年1 月30日轉碼編號00000000000號濫用藥物尿液
    檢驗報告在卷可證（毒偵220 卷第45至49頁），是被告確有
    於前揭時、地，同時施用第一級毒品海洛因、第二級毒品甲
    基安非他命1 次之行為，洵堪認定。
三、按毒品危害防制條例就施用毒品「初犯」或「三年後再犯」
    （依109年1月15日修正公布，同年7月15日生效之毒品危害
    防制條例第20條第3項、第23條第2項規定，由「五年後再犯
    」縮短為「三年後再犯」）之處遇，本「除刑不除罪」原則
    ，以觀察、勒戒或強制戒治代替刑罰之矯治功能，施用毒品
    本身仍屬合致構成要件之違法且有責之犯罪行為。檢察官就
    上開施用毒品者，原則上應依該條例第20條第1項規定及第2
    3條第2項規定反面解釋，聲請法院裁定令入勒戒處所觀察、
    勒戒，例外於參酌刑法第57條所列事項及公共利益之維護，
    認以緩起訴為適當時，始得例外為命完成戒癮治療之緩起訴
    處分，該條例第24條第1項定有明文。
四、本院之判斷
　㈠觀察、勒戒之規定，乃導入一療程觀念，針對受處分人將來
    之危險所為預防、矯治措施之保安處分，目的係在戒除行為
    人施用毒品身癮及心癮之措施，以達教化與治療之目的。被
    告究否適宜緩起訴，事屬檢察官之職權範圍，除檢察官審酌
    個案情形，依毒品危害防制條例第24條第1項為附完成戒癮
    治療之緩起訴處分，可排除適用外，凡經檢察官聲請，法院
    僅得依法裁定令入勒戒處所觀察、勒戒，以查其是否仍有施
    用毒品傾向，並據以斷定幫助被告徹底戒毒之方法，法院尚
    無自由斟酌以其他方式替代之權。
　㈡查被告最近一次經法院裁定令施以觀察、勒戒或強制戒治等
    保安處分執行完畢之紀錄，依其臺灣高等法院被告前案紀錄
    表所載，係於96年間，因施用毒品案件，經臺灣南投地方法
    院以96年度毒聲字第134 號裁定令入勒戒處所施以觀察、勒
    戒後，認無繼續施用毒品之傾向，於96年9 月12日釋放出所
    ，並由臺灣南投地方檢察署檢察官以96年度毒偵字第739 號
    為不起訴處分確定，則被告本件施用第一級毒品海洛因及第
    二級毒品甲基安非他命之行為，距離其最近一次觀察、勒戒
    執行完畢釋放後已逾3 年，依前揭說明，應依新法規定，對
    被告施以上開保安處分之處遇。又本件被告於檢察事務官詢
    問時，陳稱：我之前就有在北港媽祖醫院喝美沙冬了，我都
    有去，每天都會去等語（毒偵220卷第80頁），並提出中國
    醫藥大學北港附設醫院診斷證明書（毒偵220卷第81頁）以
    為佐證，該診斷證明書明確記載「海洛因使用障礙症（以下
    空白）」、「病人（即被告）因上述原因，自107年8月6號
    起在本院接受美沙冬治療，最近一次回診為109年1月6號，
    強烈建議規則治療。（以下空白）」，故被告係於接受毒品
    戒癮替代療法之過程中，仍為本件施用毒品行為，並未完全
    擺脫施用毒品之習性，顯見被告已無從透過命戒癮治療之方
    式自力戒除所染上之毒癮，而有以國家公權力介入之方式協
    助被告脫離毒品身、心癮之必要，是本件檢察官未選擇以緩
    起訴並附命被告接受戒癮治療之途徑，而選擇向原審聲請將
    被告送觀察、勒戒，檢察官裁量並無不當或違法之處。至被
    告以原審未衡酌毒品危害防制條例為防制毒品危害，維護身
    心健康之立法目的，及本次擴大檢察官對施用毒品者附條件
    緩起訴範圍為由，指摘原審裁定其入勒戒處所執行觀察、勒
    戒為不當，顯無視其自己已無法因機構外處遇戒除毒癮之事
    實，應無理由。綜上所述，本件抗告為無理由，應予駁回。
五、據上論斷，應依刑事訴訟法第412條，裁定如主文。
中　　華　　民　　國　　110 　年　　5 　　月　　7 　　日
　　　　　　　    刑事第六庭    審判長法　官  張瑛宗
                                      法　官  李秋瑩  
                                      法　官  林坤志
以上正本證明與原本無異。
不得再抗告。
　　　　　　　　　　　　　　　　　　　書記官  凌昇裕　
中　　華　　民　　國　　110 　年　　5 　　月　　7 　　日